臺灣新竹地方法院民事判決  
111年度訴字第465號
原      告  張朝相  
訴訟代理人  李文傑律師
            李家豪律師
被      告  温素玲  
            楊世凱  
上列當事人間請求損害賠償事件，本院於民國111年7月7日言詞
辯論終結，判決如下：
    主  文
被告乙○○、丙○○應連帶給付原告新臺幣參拾萬元，及被告乙○○自
民國一一一年六月十二日起、被告丙○○自民國一一一年六月十日
起，均至清償日止，按年息百分之五計算之利息。
原告其餘之訴駁回。
訴訟費用由被告乙○○、丙○○連帶負擔十分之三，餘由原告負擔。
本判決第一項得假執行。但被告乙○○、丙○○如以新臺幣參拾萬元
為原告預供擔保後，得免為假執行。
原告其餘假執行之聲請駁回。
    事實及理由
一、原告起訴主張：原告與被告乙○○為配偶（民國89年7月24日
    結婚迄今），婚後育有2名子女。詎原告於111年4月25日至
    戶政機關申請戶籍謄本時，竟發見原告戶籍內多了一名長女
    「楊○○」，戶籍記事欄上載：「原登記父姓名甲○○111年3月
    15日憑法院裁判書刪除父姓名。原姓名張○○111年3月28日更
    正姓名從母姓。111年3月28日被丙○○認領111年3月28日申登
    。原姓名温○○因被認領111年3月28日姓名變更。因被認領11
    1年3月28日協議由父行使負擔未成年子女權利義務111年3月
    28日申登。111年3月28日遷出至新竹市○○區○○里000鄰○○路○
    段000巷00號楊○○戶內。」（卷第17-19頁），經原告查證後
    ，始知被告乙○○於與原告婚姻關係存續期間與被告丙○○發生
    性關係，並產下訴外人楊○○，被告乙○○、丙○○（下稱被告2
    人）之行為已破壞原告家庭生活之圓滿，使原告成為果菜批
    發市場他人之笑柄，侵害原告配偶權甚鉅，造成原告精神上
    莫大傷害與痛苦，爰依民法第184條第1項前段、第185條第1
    項前段、第195條第1項前段、第3項等規定請求精神慰撫金
    等語。並聲明：⑴被告應連帶給付原告新臺幣（下同）100萬
    元，及自起訴狀繕本送達翌日起至清償日止，按年息5%計算
    之利息。⑵願供擔保，請准宣告假執行。⑶訴訟費用由被告連
    帶負擔。
二、被告2人則答辯以：被告2人均係市場攤商，因原告對被告乙
    ○○家暴，有驗傷單可證（卷第107頁），且原告自被告2人認
    識後常以「外籍新娘好不好用」、「爽不爽」等語激怒被告
    丙○○，被告2人才會在最近1、2年內在一起並發生性行為。
    答辯聲明：⑴原告之訴及假執行之聲請均駁回。⑵訴訟費用由
    原告負擔。⑶如受不利益判決，願供擔保請准宣告免為假執
    行。
三、本院之判斷：
㈠、按因故意或過失，不法侵害他人之權利者，負損害賠償責任
    。故意以背於善良風俗之方法，加損害於他人者亦同；不法
    侵害他人之身體、健康、名譽、自由、信用、隱私、貞操，
    或不法侵害其他人格法益而情節重大者，被害人雖非財產上
    之損害，亦得請求賠償相當之金額。且此於不法侵害他人基
    於父、母、子、女或配偶關係之身分法益而情節重大者，準
    用之，民法第184條第1項、民法第195條第1項前段、第3項
    分別定有明文。又數人共同不法侵害他人之權利者，連帶負
    損害賠償責任，民法第185 條第1 項亦規定甚明。又婚姻係
    以夫妻之共同生活為其目的，配偶應互相協力保持其共同生
    活之圓滿安全及幸福，而夫妻互守誠實，係為確保其共同生
    活之圓滿安全及幸福之必要條件，故應解為配偶因婚姻契約
    而互負誠實之義務，配偶之一方行為不誠實，破壞共同生活
    之圓滿安全及幸福者，即為違反因婚姻契約之義務而侵害他
    方之權利（最高法院55年度台上字第2053號判決意旨參照）
    。準此，倘配偶之一方行為不誠實，與第三人發生通姦、相
    姦或為曖昧親密行為，依社會一般觀念，已可動搖婚姻關係
    所重應協力保持共同生活圓滿安全及幸福之忠實目的時，其
    與該第三人自屬共同侵害他方基於配偶關係之身分法益，且
    情節重大，則配偶之他方自得主張此項基於特定身分而發生
    的權利受侵害，並得依上開規定，請求侵害者賠償非財產上
    之損害賠償。
㈡、經查，原告與被告乙○○於89年7月24日結婚，被告丙○○於原告
    與被告乙○○婚姻存續期間與被告乙○○發生性行為，被告乙○○
    於110年10月1日產下訴外人楊○○後，先向本院提起否認子女
    之訴，經本院以110年度親字第47號判決訴外人楊○○非原告
    婚生子女，被告丙○○再於111年3月28日認領訴外人楊○○，並
    於111年3月28日將訴外人楊○○之戶籍自原告戶籍內遷出且由
    被告丙○○行使負擔訴外人楊○○權利義務等情，有戶籍謄本、
    新竹市○○區戶政事務所111年6月7日函覆之訴外人楊○○出生
    登記申請書、出生證明書、新竹市○○戶政事務所111年6月9
    日函覆之親子關係更正父（母）姓名更正登記申請書、本院
    110年度親字第47號民事判決、判決確定證明書、姓名更正
    登記申請書、認領登記、姓名變更/冠姓/從姓登記申請書、
    非婚生子女認領同意/姓氏及權利義務行使負擔約定書、婚
    生子女受胎期間試算表、被告2人出境資料、更改姓名申請
    書、未成年子女權利義務行使負擔登記申請書、遷入戶籍登
    記申請書、委託書等在卷可憑（卷第17-19、31-35、43-66
    頁），且為被告2人所自認（卷第89、104頁），堪信原告主
    張被告2人於原告與被告乙○○婚姻存續期間發生性行為，並
    生下訴外人楊○○為真，此顯逾社會通念之一般普通男女社交
    往來界線，已達侵害原告配偶權之程度且情節重大。則依前
    揭規定及說明，原告請求被告2人負連帶損害賠償責任，自
    屬有據。
㈢、被告2人雖抗辯原告家暴、言詞刺激云云，為原告所否認。本
    院觀諸被告乙○○提出之110年2月7日診斷證明書（卷第107頁
    ），固載有「兩手臂挫傷、擦傷、多處抓傷及臀部挫傷瘀腫
    痛」，惟此並無法證明上開傷勢係原告所致，被告丙○○亦未
    提出證據證明原告曾對其言語刺激，是以被告2人上開所辯
    ，委無足採，附此敘明。
㈣、本院斟酌兩造3人均為市場攤販，原告109、110年度財產所得
    總額分別為412,712元、410,167元，名下不動產4筆；被告
    乙○○109、110年度財產所得總額均為0元，名下汽車1輛，無
    不動產；被告丙○○109、110年度財產所得總額均為0元，名
    下無不動產，有本院依職權調閱之稅務電子閘門財產所得調
    件明細表等在卷可稽（卷第69-83頁）。兼衡被告2人侵害原
    告配偶身分法益之方式、被告乙○○自承被告2人在一起時每2
    個月至少發生1次性行為（卷第89頁）、原告所受痛苦及與
    被告乙○○婚姻破裂離婚訴訟中等情，認原告請求精神慰撫金
    應以30萬元為適當，逾此範圍之請求，則屬過高。
㈤、綜上所述，原告依民法第184 條第1 項、第185 條、第195條
    第3 項準用第1 項之規定，請求被告2 人連帶賠償原告精神
    慰撫金30萬元，及被告乙○○自111年6月12日起、被告丙○○自
    111年6月10日起，均至清償日止，按年息5%計算之利息，為
    有理由，應予准許。逾此範圍之請求，則無理由，應予駁回
    。　
四、末按所命給付之金額或價額未逾50萬元之判決，法院應依職
    權宣告假執行，民事訴訟法第389條第1項第5款定有明文，
    本件原告勝訴部分，因所命給付之金額未逾50萬元，揆諸前
    開之規定，本院應依職權宣告假執行。此部分原告雖陳明願
    供擔保聲請宣告假執行，然其聲請僅係促使法院為職權之發
    動，爰不另為假執行准駁之諭知。並依被告之聲請，為被告
    2人酌定相當之擔保金額後併宣告得免為假執行。至原告敗
    訴部分，其假執行之聲請即失所附麗，應併予駁回。
五、本件判決基礎已臻明確，兩造其餘攻擊防禦方法及訴訟資料
    ，核與判決結果不生影響，爰不一一論述。
六、訴訟費用負擔之依據：民事訴訟法第79條、第85條第2項。
中　　華　　民　　國　　111 　年　　7 　　月　　29　　日
                  民事第二庭       法  官  陳麗芬
以上正本，係照原本作成。
如對本判決上訴，須於判決送達後20日內向本院提出上訴狀。如
委任律師提起上訴者，應一併繳納上訴審裁判費。
中　　華　　民　　國　　111 　年　　7 　　月　　29　　日
                                   書記官　曾煜智